最高法院刑事判決　　　　　　一○○年度台上字第二七三八號
上　訴　人　黃志忠
上列上訴人因違反銀行法案件，不服台灣高等法院高雄分院中華
民國九十九年二月三日第二審判決（九十八年度上訴字第一三九
一號，起訴案號：台灣屏東地方法院檢察署九十七年度偵字第三
七一０號），提起上訴，本院判決如下：
    主  文
上訴駁回。
    理  由
按刑事訴訟法第三百七十七條規定，上訴於第三審法院，非以判
決違背法令為理由，不得為之。是提起第三審上訴，應以原判決
違背法令為理由，係屬法定要件。如果上訴理由書狀並未依據卷
內訴訟資料，具體指摘原判決不適用何種法則或如何適用不當，
或所指摘原判決違法情事，顯與法律規定得為第三審上訴理由之
違法情形，不相適合時，均應認其上訴為違背法律上之程式，予
以駁回。本件原審經審理結果，認上訴人黃志忠知悉大陸地區之
台商或個人在大陸地區有將新台幣兌換等值人民幣以便在當地使
用之需求，竟與不詳姓名、年籍之成年人，共同基於辦理台灣地
區與大陸地區與匯兌業務之犯意聯絡，由上訴人指示不知情之妻
陳小如提供其妻向中國農民銀行中屏東分行開設之帳號（嗣因中
國農民銀行經合作金庫商業銀行〈下稱合庫銀行〉合併，改為合
庫銀行屏中分行帳戶），接受匯款以便作為地下匯兌之用，另由
該姓名年籍不詳之成年人在大陸地區，針對在大陸有匯兌需求之
人協議以新台幣與人民幣匯率換算方式及費用後，由需求人民幣
之客戶指定在台灣地區之親友、員工或交易之對象，將新台幣匯
入上訴人所提供陳小如上開帳戶並確認後，由該姓名年籍不詳之
成年人依約定匯率折算成人民幣後，在中國大陸地區交付予需要
人民幣之客戶，嗣黃政道等四人即自原判決附表（下稱附表）所
示民國九十三年十月間（起訴書誤載為七月間）起至九十五年六
月間止，先後匯款至陳小如上開帳戶，上訴人以此方法從事台灣
與大陸地區之地下匯兌業務之犯行，事證明確，因而維持第一審
法院依銀行法第一百二十五條第一項、第二十九條第一項，刑法
第十一條前段、第五十九條規定，論上訴人以共同違反除法律另
有規定外，非銀行不得辦理國內外匯兌業務之規定罪，累犯，處
有期徒刑一年八月之判決，駁回上訴人在第二審之上訴。已詳敘
調查、取捨證據之結果及憑以認定犯罪事實之心證理由，對上訴
人事後否認犯行之供詞及其等所辯各節認非可採，亦詳加指駁。
從形式上觀察，原判決並無足以影響判決結果之違法情形存在。
本件上訴意旨略以：(一)、證人李榮華、黃政道、許淑容、李清榕
等人雖證稱：其等將款項匯往大陸地區，係依大陸地區相關人士
所提供上訴人使用之陳小如帳號等語；然亦證稱：其等不認識上
訴人，亦無生意往來，辦理匯款並未支付手續費，足見上訴人與
其等並無直接接觸，原判決據以認定上訴人從事非法匯兌業務，
有認定事實不憑證據之違法。(二)、原判決認定：另由該不詳姓名
、年籍之成年人負責將所匯款項，以新台幣與人民幣之匯率轉換
後交付予大陸之收款人，然原審未詳予調查交付款項之方式為何
，僅以推論方式而認定，有應於審判期日調查之證據而未予調查
之違法。惟按：(一)、採證認事、取捨證據，乃事實審法院之職權
，苟其採證認事之論斷無違證據法則，即不容任指為違法。又認
定犯罪事實所憑之證據，並不以直接證據為限，即綜合各種間接
證據，本於推理之作用，為其認定犯罪事實之基礎者，仍非法所
不許。本件原判決依上訴人自承指示配偶陳小如將上開帳戶提供
予黃政道、李榮華、李清榕、許淑容匯入款項。證人陳小如於警
詢證稱：該帳戶款項匯出均係應上訴人之要求而使用，用途為何
不清楚，要問上訴人等語（見偵查卷(一)第二十六至二十七頁）。
陳小如上開銀行帳戶交易明細表、合庫銀行屏中分行九十六年三
月三日合金屏中第０九六００００九一一號函檢附陳小如所開立
帳戶之匯入相關款項之匯出行號相關資料（見偵查卷(一)第二十、
二十一、三十八至九十二、一０三至一０五頁）；證人黃政道於
第一審證稱：伊係從事豆皮買賣業者，伊不認識上訴人，也沒有
接觸過，伊是向在大陸經商之台灣人羅松田先生購買豆皮，羅先
生應該是向大陸進貨的，買豆皮的錢是羅松田傳真給伊，請伊用
現金匯款進陳小如之帳戶等語（見第一審卷第三十九頁）；證人
李清榕於偵查中、第一審證稱：伊確實有匯款至陳小如帳戶，因
為當時伊在大陸向一個叫「大鼓」的人買藥材，沒有帶很多錢而
欠對方錢，對方要伊把錢匯入上開帳戶等語（見偵查卷(二)第二十
、二十一頁，第一審卷第三十七頁）；證人許淑容（即貝品實業
有限公司會計兼出納）於偵查及第一審證稱：伊老闆（洪文財）
之公司從事嬰兒車製造，九十五年六月十四日有匯入一筆金額至
陳小如帳戶，因為當時伊在大陸的公司有需要資金，老闆要伊匯
到上開帳戶等語（見偵查卷(二)第十二、十三頁、第一審卷第四十
一頁）；證人洪文財於第一審證稱：伊公司在台灣、大陸都有生
意，因為大陸之公司急需用錢，伊透過朋友瞭解，朋友介紹這種
可以當天拿到錢之方式，才會用這種管道，帳戶是朋友給的，公
司收到錢後，伊就匯款入上開帳戶等語（見第一審卷第五十二、
五十三頁）。證人李榮華（即方位科技研究公司負責人）於第一
審證稱：伊在大陸做成品加工，在台灣開發產品，在大陸委託加
工，是找台商在大陸購買材料，並依台商指示匯款，帳戶是大陸
地區之人指定的等語等證據資料（見第一審卷第八十九、九十頁
），並以黃政道等人與上訴人素昧平生，亦未有生意往來，其等
匯款之金額均係欲交給大陸商人或在大陸之公司使用，匯款往來
對象顯非上訴人或陳小如，而係受黃政道、李榮華、李清榕、許
淑容等人交易往來對象所指定匯入陳小如之帳戶，參諸匯款之人
遍及各行業，有個人亦有企業，並非僅供上訴人從事養殖業之客
戶匯款用，而黃政道等人均未曾表示未收到所匯款項等情，憑以
認定上訴人確有與另名不詳姓名、年籍之成年人共同經營地下匯
兌之情事，並由該不詳姓名、年籍之成年人在大陸地區負責將所
匯款項，以新台幣與人民幣之匯率轉換後，再分別交付予在大陸
之收款人等情，俱依卷存證據資料，逐一審認說明。所為說明與
論斷衡諸日常之經驗及論理法則均無違背，並無上訴意旨所指認
定事實不憑證據之違法情形存在。(二)、共同實行犯罪行為之人，
在合同意思範圍內，各自分擔犯罪行為之一部，相互利用他人之
行為，以達其犯罪之目的者，即應對於全部發生之結果負責。原
判決認定上訴人提供其妻陳小如在金融機構之帳戶供匯款之用，
由在大陸地區之不詳姓名年籍之成年人負責將所匯款項，以新台
幣與人民幣之匯率轉換後交付予大陸之收款人，已如上述，上訴
人既分擔部分之行為，縱其與匯款人不相識，並未直接接觸匯款
人或收款人，亦未收取手續費，自仍應就全部犯行負共同正犯之
責，上訴意旨執以指摘，殊非第三審上訴之合法理由。(三)、所謂
依法應於審判期日調查之證據，係指與待證事實有重要關係，在
客觀上顯有調查之必要性之證據而言，若所證明之事實已經明瞭
，自欠缺其調查之必要性。原判決以黃政道等人均未曾表示未收
到所匯款項等情，憑以認定所匯之款項在大陸地區已完成匯兌，
業如上述，而不再為其他無益之調查，要屬事實審法院調查證據
職權之行使，與應於審判期日調查之證據而未予調查不相適合，
亦不得據為第三審上訴之合法理由。經核上訴意旨係置原判決所
為明白論斷於不顧，仍持已為原判決指駁之陳詞再為事實上之爭
辯，及任意指摘原判決違法，難認已符合首揭法定之第三審上訴
要件，其上訴違背法律上之程式，應予駁回。
據上論結，應依刑事訴訟法第三百九十五條前段，判決如主文。
中    華    民    國  一○○  年    五    月  二十五  日
                      最高法院刑事第七庭
                          審判長法官  邵  燕  玲  
                                法官  李  伯  道  
                                法官  孫  增  同  
                                法官  李  嘉  興  
                                法官  吳      燦  
本件正本證明與原本無異
                                      書  記  官  
中    華    民    國  一○○  年    六    月    一    日
                                                      Ｅ